---
title: "ponderada1-nassar"
output: html_document
date: "2025-02-12"
---

## Carregando Pacotes Necessários

```{r setup, include=FALSE}
library(tidyverse)
library(ggplot2)
library(dplyr)
library(FactoMineR)
library(corrplot)
```

## Obtendo os Dados e Visualização das Primeiras Linhas

```{r}
# Ler um arquivo CSV
data <- read.csv("~/Desktop/Projeto Volks (M11 Inteli)/dados/InteliFalhas.csv")

# Visualizar as primeiras linhas
dplyr::glimpse(data)
head(data)
```

## Verificação da Estrutura dos Dados
```{r}
str(data)
```

# Resumo Estatístico e Descrição dos Dados

## Resumo estatístico

```{r}
descriptive_stats <- summary(data)
descriptive_stats
```

## Ajustes do Dataset

```{r}
data <- data %>%
  mutate(
    ID = as.character(ID),
    `DATA.DETECCAO` = as.POSIXct(`DATA.DETECCAO`, format="%Y-%m-%d-%H.%M.%S", tz="UTC"),
    PONTO=as.factor(PONTO),
    LOC_ID=as.factor(LOC_ID),
    LOC=as.factor(LOC),
    POS_ID=as.factor(POS_ID),
    POS=as.factor(POS),
    TYPE_ID=as.factor(TYPE_ID),
    TYPE_TEXT=as.factor(TYPE_TEXT),
    VIEW_ID=as.factor(VIEW_ID),
    COLUNA=as.factor(COLUNA),
    LINHA=as.factor(LINHA)
)
```

# Tratamento de valores ausentes
```{r}
missing_values <- colSums(is.na(data))
print("Valores ausentes por coluna:")
print(missing_values)
```
# Removendo linhas com muitas informações ausentes
```{r}
data <- na.omit(data)
```

# Verificação de valores extremos
```{r}
summary(as.numeric(as.character(data$POS_ID)))
summary(as.numeric(as.character(data$LOC_ID)))
summary(as.numeric(as.character(data$VIEW_ID)))
```

## Resumo Estatístico (Após ajustes)

```{r}
descriptive_stats <- summary(data)
descriptive_stats
```
# Descrição das variáveis:
# - ID: Identificação única de cada ocorrência.
# - DATA DETECCAO: Data e hora da detecção da falha.
# - PONTO: Localização geral da falha.
# - LOC_ID: Código identificador do local.
# - LOC: Descrição do local específico.
# - POS_ID: Código de posição.
# - POS: Posição detalhada.
# - TYPE_ID: Código do tipo de falha.
# - TYPE_TEXT: Descrição do tipo de falha.
# - VIEW_ID: Código de visualização.
# - COLUNA: Coluna da falha.
# - LINHA: Linha da falha.

# Análise Univariada

# Agrupando tipos de falha menos frequentes para melhor visualização
```{r}
top_types <- names(sort(table(data$TYPE_TEXT), decreasing = TRUE)[1:15])
data$TYPE_TEXT_GROUPED <- ifelse(data$TYPE_TEXT %in% top_types, data$TYPE_TEXT, "Outros")
```

# Histograma de ocorrências por tipo de falha

```{r}
ggplot(data, aes(x = TYPE_TEXT_GROUPED)) +
  geom_bar(fill = "blue", color = "black") +
  theme(axis.text.x = element_text(angle = 90, hjust = 1)) +
  ggtitle("Distribuição dos Principais Tipos de Falha")
```

# Identificação de outliers nas ocorrências por posição
```{r}
boxplot_data <- as.numeric(as.character(data$POS_ID))
boxplot(boxplot_data, main = "Boxplot de POS_ID", col = "red")
text(x = 1.2, y = fivenum(boxplot_data), labels = fivenum(boxplot_data), pos = 4)
```
# Análise Bivariada

# Relação entre PONTO e TYPE_TEXT
```{r}
ggplot(data, aes(x = PONTO, fill = TYPE_TEXT)) +
  geom_bar(position = "dodge") +
  theme(axis.text.x = element_text(angle = 90, hjust = 1)) +
  ggtitle("Relação entre PONTO e Tipos de Falha")
```
# Matriz de correlação entre variáveis numéricas
```{r}
numerical_data <- data %>%
  select_if(is.numeric)
```

# Verificar se há colunas numéricas antes de calcular a matriz de correlação
```{r}
if (ncol(numerical_data) > 1) {
  corr_matrix <- cor(numerical_data, use = "complete.obs")
  corrplot(corr_matrix, method = "color")
} else {
  print("Não há colunas numéricas suficientes para calcular a matriz de correlação.")
}
```
```{r}
data <- data %>%
  mutate(
    LOC_ID = as.numeric(as.character(LOC_ID)),
    POS_ID = as.numeric(as.character(POS_ID)),
    TYPE_ID = as.numeric(as.character(TYPE_ID)),
    VIEW_ID = as.numeric(as.character(VIEW_ID))
  )
```
`
```{r}
numerical_data <- data %>%
  select_if(is.numeric) %>%
  select_if(~sum(!is.na(.)) > 1)  # Remove colunas com apenas um valor único

print(colnames(numerical_data))  # Confirmação das colunas numéricas
```

```{r}
if (ncol(numerical_data) > 1) {
  corr_matrix <- cor(numerical_data, use = "complete.obs")  # Calcula correlação
  corrplot(corr_matrix, method = "color", tl.col = "black", tl.cex = 0.8)
} else {
  print("Não há colunas numéricas suficientes para calcular a matriz de correlação.")
}
```

# Análise Multivariada

# Selecionar apenas colunas numéricas
```{r}
numerical_data <- data %>%
  select_if(is.numeric) %>%
  select_if(~sum(!is.na(.)) > 1)  # Remove colunas com apenas um valor único
```
# PCA
```{r}
# Normalizar os dados antes da PCA
numerical_data_scaled <- scale(numerical_data)

# Executar PCA
pca_result <- prcomp(numerical_data_scaled, center = TRUE, scale. = TRUE)

# Exibir o resumo da PCA
summary(pca_result)
```

# Criar um dataframe para o gráfico
```{r}
scree_data <- data.frame(
  Componentes = seq_along(pca_result$sdev),
  Variancia = (pca_result$sdev^2 / sum(pca_result$sdev^2)) * 100
)
```

# Plotar com ggplot2
```{r}
library(ggplot2)

ggplot(scree_data, aes(x = Componentes, y = Variancia)) +
  geom_bar(stat = "identity", fill = "steelblue") +
  geom_line(aes(group = 1), color = "red", size = 1) +
  geom_point(color = "red", size = 3) +
  labs(title = "Scree Plot - Variância Explicada",
       x = "Componentes Principais",
       y = "Variância Explicada (%)") +
  theme_minimal()
```

# 6. Conclusão e Discussão

## **Discussão**
- Algumas falhas são recorrentes, indicando possíveis problemas persistentes.
- A matriz de correlação revelou associações entre `LOC_ID`, `POS_ID`, `TYPE_ID` e `VIEW_ID`, sugerindo padrões em locais.
- O boxplot de `POS_ID` destacou outliers, indicando posições com falhas.
- A PCA mostrou que poucos componentes explicam a maior parte da variância, sugerindo redundância em algumas variáveis.

## **Conclusão**
A análise revelou padrões, mas com algumas melhorias na estrutura dos dados e a aplicação de modelos preditivos podemos gerar analises e insights mais precisos, respectivamente.
